臺灣高等法院民事裁定
110年度抗字第557號
抗  告  人  呂秀美  
法定代理人  廖裕正  
上列抗告人因與相對人黃麗卿等間聲明異議事件，對於中華民國
110 年3 月30日臺灣臺北地方法院110年度店事聲字第26號所為
裁定提起抗告，本院裁定如下： 
    主  文
原裁定廢棄，發回臺灣臺北地方法院。
    理  由
一、本件相對人即債權人黃麗卿、李新營於民國109 年11月11日
    向原法院聲請對抗告人即債務人呂秀美發支付命令，經原法
    院於同月25日核發109 年度司促字第20202 號支付命令（下
    稱系爭支付命令），系爭支付命令於翌（12）月3 日寄存於
    臺北市政府警察局文山第二分局興隆派出所，於同月13日發
    生送達效力，抗告人於110 年1 月5 日具狀對系爭支付命令
    聲明異議，經原法院司法事務官以已逾20日法定不變期間，
    於翌（6）日裁定駁回抗告人之異議（下稱原處分）。抗告
    人不服，聲明異議，經原法院以110 年度店事聲字第26號裁
    定（下稱原裁定）駁回異議，抗告人不服，提起本件抗告。
二、抗告人於原法院異議及抗告意旨略以：抗告人於109 年7 月
    起，即因腦中風在臺北市立萬芳醫院（下稱萬芳醫院）接受
    治療至今，雖於同年9 月間出院，但仍重病無法自理，由第
    三人廖裕正（抗告人次子）接至其基隆住所同住照顧，故未
    能如期收到系爭支付命令，嗣廖裕正帶抗告人至萬芳醫院回
    診，順道至家中代抗告人收拾衣物，始看到郵務通知單，即
    向原法院提出異議，並未有任何拖延。原裁定未考量上情，
    爰請求廢棄原裁定等語。
三、按依一定之事實，足認以久住之意思，住於一定之地域者，
    即為設定其住所於該地，為民法第20條所明定，是我國民法
    關於住所之設定，兼採主觀主義及客觀主義之精神，必須主
    觀上有久住一定地域之意思，客觀上有住於一定地域之事實
    ，該一定之地域始為住所，故住所並不以登記為要件。又戶
    籍法為戶籍登記之行政管理規定，戶籍地址乃係依戶籍法所
    為登記之事項，戶籍地址並非為認定住所為唯一標準。至戶
    籍法第23條、第24條固規定：戶籍登記事項有變更時，應為
    變更之登記；戶籍登記事項錯誤或脫漏時，應為更正之登記
    ，僅係戶政管理之行政規定，戶籍地為行政法上之準據，為
    決定選舉、教育、兵役等公法上權利義務之準據，不得以戶
    籍登記之處所，一律解為當然之住所。又民事訴訟法第138 
    條所規定之寄存送達，限於不能依同法第136 條及第137 條
    規定行送達者，始得為之，倘其送達之處所，雖原為應受送
    達人之住居所、事務所或營業所，而實際上已變更者，縱令
    其戶籍登記尚未遷移，該原住居所、事務所或營業所，即非
    應為送達之處所，自不得於該原處所為寄存送達（最高法院
    93年度台抗字第393 號裁定意旨參照）。
四、經查，原法院因相對人之聲請，於109 年11月25日對抗告人
    核發系爭支付命令，系爭支付命令於翌（12）月3 日寄送至
    臺北市○○區○○路00巷0弄0號3樓（下稱系爭處所），因未獲
    會晤抗告人本人，亦無受領該訴訟文書之同居人或受僱人，
    郵務人員乃將系爭支付命令寄存於上開送達地之警察機關即
    臺北市政府警察局文山第二分局興隆派出所，並在送達證書
    上勾選「寄存於興隆派出所」及「並作送達通知書、黏貼於
    應受送達人門首，送達處所信箱或其他適當位置，以為送達
    」等情，有系爭支付命令、該支付命令送達回執在卷（見原
    法院司促字卷第47、55頁）。惟本院觀以抗告人提出之萬芳
    醫院診斷證明書，抗告人於106 年2 月24日起至109 年7 月
    6 日、109 年8 月23日起至同年9 月19日間因腦梗塞、腦中
    風等疾病而就醫，有上開診斷證明書在卷可稽（見本院卷第
    13、15頁），抗告人經鑑定為急性缺血性腦中風合併重度血
    管型認知功能障礙症患者，於110 年1 月29日受原法院以10
    9 年度監宣字第682 號裁定為監護宣告，並選任其子廖裕正
    為監護人（見原法院店事聲字卷第11至13頁），則抗告人主
    張其因無法自理生活，經廖裕正接至其基隆住所同住照顧，
    故未能如期收到系爭支付命令等情，尚非無憑，則系爭支付
    命令送達時，系爭處所是否為抗告人之住居所？攸關系爭支
    付命令所為之寄存送達是否合法，原法院未予調查，逕以抗
    告人之異議逾不變期間為由，駁回抗告人之異議，即有未洽
    。抗告意旨指摘原裁定不當，求予廢棄改判，為有理由，爰
    由本院廢棄原裁定，發回原法院查明後另為適法之處理。
五、據上論結，本件抗告為有理由，爰裁定如主文。
中　　華　　民　　國　　110 　年　　6 　　月　　15　　日
                  民事第十四庭  
                      審判長法  官  蔡和憲
                            法  官  周珮琦
                            法  官  湯千慧
　　　　　　　　　　　　　　
正本係照原本作成。
本裁定除以適用法規顯有錯誤為理由外，不得再抗告。如提起再
抗告，應於收受送達後10日內委任律師為代理人向本院提出再抗
告狀。並繳納再抗告費新臺幣１千元。
中　　華　　民　　國　　110 　年　　6 　　月　　17　　日

　　　　　　　　　　　　　　書記官  江怡萱